【裁判字號】    96,上訴,3069
【裁判日期】    970227
【裁判案由】    毒品危害防制條例
【裁判全文】
臺灣高等法院臺中分院刑事判決        96年度上訴字第3069號
上  訴  人
即  被  告  甲○○
                      7號
                      室
指定辯護人  本院公設辯護人  賴泰鈞
上列上訴人因違反毒品危害防制條例案件，不服臺灣臺中地方法
院96年度訴字第2008號，中華民國96年10月15日第一審判決（起
訴案號：臺灣臺中地方法院檢察署95年度偵字第20883 號），提
起上訴，本院判決如下：
    主  文
原判決關於成立販賣第二級毒品部分撤銷。
甲○○販賣第二級毒品，處有期徒刑肆年貳月。販賣所得現金新
臺幣參仟元及門號0000000000號行動電話手機壹支（
含SIM壹枚），均沒收，如全部或一部不能沒收時，以其財產抵
償之或追徵其價額。
    事  實
一、甲○○（另被訴連續販賣第二級毒品部分，經原審判決無罪
    確定）於民國（下同）95年7月間某日，在接獲有施用第二
    級毒品甲基安非他命習性之鄭寶珍（施用第二級毒品部分，
    業經台灣台中地方法院另案判處有期徒刑6月確定）以不詳
    電話，撥打甲○○所有門號0000000000號行動電話（未據扣
    案），來電表示欲向其購買第二級毒品甲基安非他命。甲○
    ○乃基於意圖營利而販賣第二級毒品甲基安非他命之犯意，
    與鄭寶珍相約在臺中市○○路與大雅路交岔路口附近見面交
    易。隨由甲○○以現金新臺幣3千元（下同）之代價，將重
    量約半錢之第二級毒品甲基安非他命1包（未據扣案），販
    售交付予鄭寶珍，供鄭寶珍施用，憑資牟利，鄭香君則自鄭
    寶珍取得販賣第二級毒品甲基安非他命所得現金3千元（未
    據扣案）。嗣於95年9月13日晚上11時20分許，在臺中市○
    ○區○○路19巷20號竹林雅緻汽車旅館706室，為警查獲甲
    ○○有施用第一、二級毒品之犯行後，再循線查悉上情。
二、案經臺中市警察局移送臺灣臺中地方法院檢察署檢察官偵查
    起訴。
    理  由
一、程序方面：
  (一)按被告之自白，須非出於強暴、脅迫、利誘、詐欺、疲勞訊
    問、違法羈押或其他不正方法，且與事實相符者，始得採為
    認定被告犯罪事實之證據，此觀刑事訴訟法第156條第1項規
    定甚明。此項證據能力之限制，係以被告之自白必須出於其
    自由意志之發動，用以確保自白之真實性，故被告之自由意
    志，如與上揭不正方法具有因果關係而受影響時，不問施用
    不正方法之人是否為有訊問權人或其他第三人，亦不論被施
    用不正方法之人是否即為被告，且亦不以當場施用此等不正
    方法為必要，舉凡足以影響被告自由意志所為之自白，均應
    認為不具自白任意性，方符憲法所揭示「實質正當法律程序
    」之意旨。又若被告先前受上開不正之方法，精神上受恐懼
    、壓迫等不利之狀態，有事實足證已延伸至其後未受不正方
    法所為之自白時，該後者之自白，仍不具有證據能力。從而
    被告之警詢自白，有無以不正方法取供？該等不正之方法，
    是否已「延伸」至檢察官偵訊時猶使被告未能為任意性之供
    述？審理事實之法院，遇有被告對於提出非任意性之抗辯時
    ，應先於其他事實而調查，茍未加調查，遽行採為有罪判決
    所憑證據之一，即有違背證據法則之違法（最高法院94年台
    上字6461號判決意旨參照）。上訴人即被告甲○○（下稱被
    告）就上開販賣第二級毒品甲基安非他命予鄭寶珍事實，於
    96年1月29日為檢察官訊問時供承甚詳（見偵查卷第44至46
    頁），其事後改口否認於於檢察官訊問時所供情節屬實，辯
    稱：伊並未曾販售第二級毒品甲基安非他命予鄭寶珍，不知
    為何會於96年1月29日為檢察官訊問時，坦承伊有上情，伊
    有可能是因為其施用毒品，精神狀況不佳所致云云，然被告
    係於95年12月26日因他案入監服刑，至96年1月29日為檢察
    官訊問時，時間已相距超過1個月，衡以常情，其應無可能
    仍會因其施用毒品，致其精神狀況不佳之情形。況經原審勘
    驗檢察官當日訊問被告之影音光碟片，亦未發現被告有何精
    神狀況不佳之情形，有原審勘驗筆錄在卷可參（見原審卷第
    34至40頁）。由上等情，足認被告上開自白係出於其自由意
    志之發動，仍具任意性而有證據能力，其事後翻異前詞，顯
    係事後卸責之詞，不足採信。
  (二)又按刑事訴訟法第159條之1第2項規定，被告以外之人於偵
    查中向檢察官所為之陳述，除顯有不可信之情況者外，得為
    證據，乃傳聞法則之例外得為證據之情形。惟被告之反對詰
    問權，屬憲法第8條第1項規定「非由法院依法定程序不得審
    問處罰」之正當法律程序所保障之基本人權及第16條所保障
    之基本訴訟權，自不容任意剝奪。故上開所稱得為證據之「
    被告以外之人於偵查中向檢察官所為之陳述」得為證據，自
    應限縮解釋為已經被告或其辯護人行使反對詰問權者始有其
    適用，非謂被告以外之人，於檢察官偵查中具結後之陳述，
    依前揭法條之規定，即取得證據能力。本件證人楊雅淇於96
    年1月10日為檢察官訊問時，結稱：伊曾於95年7月間某日，
    證人鄭寶珍打手機給被告說要向被告買第二級毒品甲基安非
    他命，之後被告有告知：伊要送第二級毒品甲基安非他命去
    給證人鄭寶珍（見偵查卷第29頁背面、第30頁）等語，惟證
    人楊雅淇為上開陳述時，。並未在場，且未經原審傳喚到庭
    予被告反對詰問之權利，依上說明，證人楊雅淇於偵查中之
    證言自不具有證據能力。至於證人鄭寶珍96年1月10日為檢
    察官訊問時之證言，係出於證人自由意識所陳述，經檢察官
    命其具結在卷，擔保其證言可憑信並無顯不可信之情形，復
    經原審傳喚到庭，予被告反對詰問之機會，依刑事訴訟法第
    159條之1第2項，有證據能力。
二、訊據被告矢口否認有何販賣級毒品甲基安非他命予鄭寶珍之
    事實，辯稱：伊並未曾販售第二級毒品甲基安非他命予鄭寶
    珍，不知為何會於96年1月29日為檢察官訊問時，坦承伊有
    上情，伊有可能是因為其施用毒品，精神狀況不佳所致云云
    。經查：上開被告販賣第二級毒品甲基安非他命予鄭寶珍之
    事實，業據被告於偵查中供承甚詳，被告之自白核與證人鄭
    寶珍於96年1月10日為檢察官訊問時，結證稱：伊確有於上
    開時地，向被告購買半錢之第二級毒品甲基安非他命等語（
    見偵查卷第31頁）相吻合。證人鄭寶珍於原審固改口結稱：
    伊係在被告陪同下，向姓名年籍均不詳之人，購買第二級毒
    品甲基安非他命，並非向被告購買第二級毒品甲基安非他命
    云云（見原審卷第84至87頁），然承前所述，證人鄭寶珍於
    偵查中已明確結稱：伊不可能講謊話陷害被告等語，而證人
    鄭寶珍於原審審理時亦自承：伊於原審作證前之當日早上，
    有在臺灣臺中女子監獄與被告見面，雙方有就本案案情交談
    過（見原審卷第86頁）。況且，鄭寶珍原審之證言先後不一
    ，先證稱：係伊與被告合買第二級毒品甲基安非他命云云，
    之後改證稱：僅由被告陪同渠，而係由伊自己出資購買第二
    級毒品甲基安非他命云云，足徵證人鄭寶珍於原審所為之結
    述顯係渠事後為迴護被告，而附和被告為翻異其先前於偵查
    中之上開自白，所為之虛構之詞，不足採信。本院雖排除證
    人楊雅淇於檢察官偵訊時證言之證據能力，惟依被告及證人
    鄭寶珍上揭供、證情節，已可認定被告有販賣甲基安非他命
    之事實。近年來，政府積極查緝毒品，且一般人均知販賣第
    二級毒品罪係屬重罪，故衡以常情，被告若非確實有利可圖
    ，其應無可能甘冒此重罪之險，而為上開販售交付第二級毒
    品甲基安非他命予鄭寶珍之行為，由此堪認被告應具有販賣
    第二級毒品甲基安非他命，憑資牟利之營利意圖甚明。綜上
    所述，據被告偵查中之自白與證人鄭寶珍之證詞相符，本件
    被告販賣第二級毒品甲基安非他命之事證明確，其於本院所
    否認與辯解委無可採，犯行堪予認定，應依法論科。
三、按甲基安非他命係毒品危害防制條例第2條第2項第2款所列
    之第二級毒品，核被告所為，係犯毒品危害防制條例第4條
    第2項販賣第二級毒品罪。被告所犯持有第二級毒品甲基安
    非他命之低度行為，業為其所犯販賣第二級毒品甲基安非他
    命之高度行為所吸收，不另論罪。被告因一時貪念起意販賣
    甲基安非他命，致罹重典，然販賣次數僅1次，販賣所得亦
    不多，顯非大中盤商，倘科以法定最低之刑猶嫌過重，本院
    衡其犯罪在客觀上足以引起一般同情，爰依刑法第59條規定
    ，酌量減輕其刑。原判決認被告罪證明確而予科刑，固非無
    見，惟查：原審採用證人鄭寶珍、楊雅淇分別於偵訊之證言
    為不利被告之認定，惟上開證言均為審判外之陳述，屬傳聞
    證據，證人楊雅淇之證言依上開說明無證據能力，證人鄭寶
    珍之證言原判決未說明如何有證據能力，而有未合；又依被
    告犯罪情節，情輕法重，原審未依刑法第59條酌減其刑，亦
    有未洽。被告上訴否認有此部分販賣第二級毒品之犯行，雖
    無理由，惟原判決既有可議，應由本院將原判決關於被告成
    立販賣第二級毒品部分撤銷改判（另被訴連續販賣第二級毒
    品部分，經原審判決無罪確定）。爰審酌被告尚值青年，未
    婚，國中肄業，係因一時貪念致犯本罪。其僅販賣第二級毒
    品甲基安非他命1次，犯罪所得為3千元，其犯罪後，先於偵
    查中坦承犯行，嗣於原審及本院改口否認犯行等一切情狀後
    ，量處如主文第2項所示之刑。被告因犯上開販賣第二級毒
    品罪所取得之販賣所得現金3千元、被告用以犯本件販賣第
    二級毒品罪所用之其所有門號0000000000號行動電話手機1
    支，（含SIM卡1枚，被告供販毒使用之行動電話門號係向東
    信電訊股份有限公司所租用，晶片卡即SIM卡自租用日起即
    為消費者有，此有卷附該公司95年12月13日法信字第095017
    840號函復本院另案可參，是該SIM卡屬被告所有），均雖未
    據扣案，但仍應依毒品危害防制條例第19條第1項規定，予
    以宣告沒收，如全部或一部不能沒收時，追徵其價額或以其
    財產抵償之。至於扣案之第二級毒品甲基安非他命1包（驗
    餘淨重28.79公克），分裝袋15個，門號0000000000號行動
    電話1支，及現金1萬2,600元，經核均非屬被告用以犯本件
    販賣第二級毒品甲基安他命所用，或其犯罪所得之物，自不
    得於本案宣告沒收。
據上論斷，應依刑事訴訟法第369條第1項前段、第364條、第299
條第1項前段，毒品危害防制條例第4條第2項、第19條第1項，刑
法第11條、第59條，判決如主文。
本案經檢察官乙○○到庭執行職務。
中    華    民    國    97    年    2     月    27    日
            刑事第七庭   審判長法  官 林  榮  龍
                               法  官 鄭  永  玉
                               法  官 江  錫  麟
上列正本證明與原本無異。
如不服本判決應於收受送達後十日內向本院提出上訴書狀，其未
敘述上訴之理由者並得於提起上訴後十日內向本院補提理由書（
須按他造當事人之人數附繕本）。
                               書記官 劉  建  智
中    華    民    國    97    年     2    月    29    日
附錄本案論罪科刑法條：
毒品危害防制條例第4條第2項：
製造、運輸、販賣第二級毒品者，處無期徒刑或7年以上有期徒
刑，得併科新臺幣7百萬元以下罰金。


司法院資訊處製作；財團法人民間司法改革基金會備份。
